臺灣臺南地方法院臺南簡易庭民事判決
110年度南簡字第1044號  
原      告  陳振生


被      告  蔡宜君
            王薇斐
兼  上一人  
訴訟代理人  王若怡
上列當事人間請求分割共有物事件，本院於民國110年11月9日言
詞辯論終結，判決如下：
    主　　  文
兩造共有門牌號碼臺南市○○區○○路000巷00號房屋（事實上處分
權）應予變賣，所得價金由兩造按如附表所示持分比例分配。
訴訟費用由兩造按如附表所示持分比例負擔。
    事實及理由
一、原告主張：兩造共有門牌號碼臺南市○○區○○路000巷00號房
    屋（下稱系爭房屋）如附表所示，若以原物分割將使系爭房
    屋無法達到使用目的，故依民法第823條及第824條規定，請
    求變賣系爭房屋而由兩造分配價金等語。並聲明：如主文第
    1項所示。
二、被告均未為答辯聲明。被告蔡宜君陳稱：其與原告認識，有
    自住打算，沒有要賣掉等語。被告王薇斐及王若怡則以：原
    告只能賣（分割）其應有部分，不同意變價分割等語，資為
    抗辯。
三、法院的判斷
　　法律賦予人民可以隨時請求結束共有關係的權利，本件也沒
    有不能分割的情形，故原告可以請求分割共有的房屋。本件
    分割的方法大概有分房屋跟分金錢兩種，但因為房屋切成4
    塊就沒辦法住人，本件共有人也沒人想要鑑價，所以房屋只
    能先變賣換錢，再把錢分給共有人。如果有共有人想要這間
    房屋，可以在拍賣的時候依規定投標。
　㈠各共有人，除法令另有規定外，得隨時請求分割共有物，但
    因物之使用目的不能分割或契約訂有不分割之期限者，不在
    此限；共有物之分割，依共有人協議之方法行之；分割之方
    法不能協議決定，原物分配顯有困難時，法院得因任何共有
    人之請求，命變賣共有物，以價金分配於各共有人；本節規
    定，於所有權以外之財產權，由數人共有或公同共有者準用
    之；民法第823條第1項、第824條第1項及第2項、第831條定
    有明文。事實上處分權得為讓與標的並具財產權性質，屬民
    法第831條所規定「所有權以外之財產權由數人共有或公同
    共有」情形，得成為法院裁判分割之客體（參照臺灣高等法
    院暨所屬法院103年法律座談會民事類提案第5號研討結果）
    。
　㈡系爭房屋事實上處分權為兩造共有如附表所示，無因使用目
    的或契約訂有不分割期限致不能分割情形，然兩造不能協議
    決定如何分割等事實，為兩造所不爭執，復有臺南市政府稅
    務局臺南分局110年6月2日南市財南字第1103112033號函暨
    附件在卷可佐（見本院卷第53頁至第57頁），自堪認定。茲
    原告請求法院裁判分割系爭房屋而分配於各共有人，核與民
    法第823條第1項及第824條第2項規定相符，洵屬有據。本院
    復審酌系爭房屋如以物理性切割方式為分配，將使系爭房屋
    難以繼續發揮供人居住使用之目的，兼衡共有物性質等其他
    選擇分割方案時所需考量因素，認變價分割係適當公允之分
    割方法，爰判決如主文第1項所示。
四、共有物分割、經界或其他性質上類似之事件涉訟，由敗訴當
    事人負擔訴訟費用顯失公平者，法院得酌量情形，命勝訴之
    當事人負擔其一部；共同訴訟人，按其人數，平均分擔訴訟
    費用，但共同訴訟人於訴訟之利害關係顯有差異者，法院得
    酌量其利害關係之比例，命分別負擔；民事訴訟法第80條之
    1及第85條第1項定有明文。分割共有物之訴係必要共同訴訟
    ，原告及被告間本可互換地位而起訴或應訴，被告應訴實因
    訴訟性質而不得不然，所為抗辯自為伸張或防衛權利所必要
    ，又分割方法係考量全體共有人利益後而為裁判，兩造為系
    爭土地共有人均因本裁判而受有利益，實質上並無所謂何造
    勝訴敗訴之問題，由被告負擔全部訴訟費用顯失公平，共同
    訴訟人於訴訟之利害關係亦因應有部分比例不同而顯有差異
    ，故本院認訴訟費用應由兩造按持分比例分擔，較為公平，
    爰判決如主文第2項所示。
五、訴訟費用負擔之依據：民事訴訟法第80條之1、第85條第1項
    。
中　　華　　民　　國　　110 　年　　11　　月　　23　　日
                  臺灣臺南地方法院臺南簡易庭
　　　                        法  官　陳谷鴻
以上正本證明與原本無異。　　　　　　　　　　　　　　　　
如不服本判決，應於判決送達後20日內，向本院提出上訴狀並表
明上訴理由，如於本判決宣示後送達前提起上訴者，應於判決送
達後20日內補提上訴理由書（須附繕本）。如委任律師提起上訴
者，應一併繳納上訴審裁判費。
中　　華　　民　　國　　110 　年　　11　　月　　26　　日
                              書記官　徐慧嵐
【附表】
共有物 共有人 持分比例 門牌號碼臺南市○○區○○路000巷00號房屋（事實上處分權） 蔡宜君 30分之29  王若怡 3分之1  王薇斐 3分之1  陳振生 30分之1